臺灣臺北地方法院民事判決
110年度簡上字第172號
上  訴  人  虹邦首都花園大廈管理委員會

法定代理人  鄭淵才  

訴訟代理人  何乃隆律師
複代理人    許景華  
上  訴  人  林月女  

上列當事人間請求給付管理費事件，兩造對於民國109年12月8日
本院臺北簡易庭107年度北簡字第17015號第一審判決，各自提起
上訴，上訴人虹邦首都花園大廈管理委員會並減縮訴之聲明，本
院於民國111年6月22日言詞辯論終結，判決如下：
    主      文
原判決關於駁回虹邦首都花園大廈管理委員會後開第二項之訴部
分及訴訟費用（除減縮部分外）之裁判均廢棄。
林月女應給付虹邦首都花園大廈管理委員會新臺幣玖萬貳仟玖佰
参拾壹元，及自民國一０七年十一月十日起至清償日止，按年息
百分之五計算之利息。
虹邦首都花園大廈管理委員會其餘上訴駁回。
林月女之上訴駁回。
第一、二審訴訟費用（除減縮部分外），關於虹邦首都花園大廈
管理委員會上訴部分，由林月女負擔百分之五十，餘由虹邦首都
花園大廈管理委員會負擔；關於林月女上訴部分，由林月女負擔
。
    事實及理由
壹、程序部分：
一、按當事人法定代理人代理權消滅者，訴訟程序在有法定代理
    人承受其訴訟以前當然停止，民事訴訟法第170條定有明文
    。復按第168條至第172條及前條所定之承受訴訟人，於得為
    承受時，應即為承受之聲明，民事訴訟法第175條第1項亦有
    明文。本件上訴人虹邦首都花園大廈管理委員會（下稱虹邦
    大廈管委會）法定代理人原為簡維正（見原審卷第33頁），
    嗣於本院審理中變更為鄭淵才，經鄭淵才於民國110年11月1
    0日具狀聲明承受訴訟，有民事聲明承受訴訟狀、臺北市政
    府都市發展局110年10月5日北市都建字第1106057319號函、
    民事委任書等件在卷可稽（見本院卷第41頁、第105至107頁
    ），經核尚無不合，應予准許。
二、次按於第二審程序為訴之變更或追加，非經他造同意，不得
    為之，但減縮應受判決事項之聲明者，不在此限，民事訴訟
    法第446條第1項但書、第255條第1項第3款分別定有明文。
    本件虹邦大廈管委會起訴聲明原為：上訴人林月女（下逕稱
    其名）應給付虹邦大廈管委會新臺幣（下同）27萬2,780元
    ，及自107年7月1日起至清償日止，按年息5%計算之利息；
    林月女應賠償虹邦大廈管委會督促程序費用500元及自107年
    9月10日起至清償日止，按年息5%計算之利息（見本院卷第1
    2頁）。嗣於111年3月16日本院言詞辯論期日變更訴之聲明
    為：林月女應給付虹邦大廈管委會18萬7,065元，及自107年
    7月1日起至清償日止，按年息5%計算之利息（見本院卷第18
    1頁），經核係屬應受判決事項聲明之減縮，自應予准許。
貳、實體部分：
一、本訴部分：
　㈠虹邦大廈管委會主張：林月女係虹邦首都花園大廈288號13樓
    之2、之3房屋（下分別稱288號13樓之2、之3房屋，合稱為
    系爭房屋）住戶，應依公寓大廈管理條例第21條規定，按期
    繳納管理費。詎林月女自100年1月起至107年6月30日止，積
    欠管理費27萬2,240元，屢經催討，未獲繳納，其雖於102年
    繳納1萬6,590元，然該費用應優先抵銷100年1月起至102年7
    月止積欠之管理費8萬5,715元（計算式：2,070元×31月＋695
    元×31月＝8萬5,715元），尚積欠102年8月1日起至107年6月3
    0日止之管理費18萬7,065元。爰依公寓大廈管理條例第21條
    規定提起本件訴訟，求為命林月女給付18萬7,065元，及自1
    07年7月1日起至清償日止，按年息5%計算之利息之判決等語
    。
　㈡林月女則以：伊未繳管理費係因虹邦大廈管委會置換大樓公
    共水管，須通過伊所有同大樓288號13樓房屋（下稱288號13
    樓房屋）及288號13樓之3房屋施工，時任主委鄭淵才向伊保
    證完工後回復原狀，並簽屬恢復原狀同意書乙份，伊遂同意
    配合施工。然虹邦大廈管委會於工程完成後未依約修復，造
    成伊房屋室內牆壁天花板、馬桶及水電等設施損壞，致使伊
    受有支出費用回復原狀及無法正常出租收益等損害。虹邦大
    廈管委會請求管理費18萬7,174元為不正確，正確金額應為1
    4萬9,628元。虹邦大廈管委會另應就未恢復原狀兩間浴室共
    35萬元，漏水共4戶12萬元，代墊款6,900元，及房客提前搬
    離損失，和8年未回復原狀之精神損失賠償伊。且虹邦大廈
    管委會不得向伊請求逾5年以上之管理費等語，資為抗辯。
二、反訴部分：
　㈠林月女提起反訴主張：伊於虹邦首都花園大廈共計有288號13
    樓、288號13樓之2、288號13樓之3、288號6樓之2、290號14
    樓之2、290號14樓之3、290號14樓之2、之3頂樓六戶房產。
    伊自103年起至107年應繳納之管理費為19萬1,044元，扣除
    已繳納107年7月至12月之費用2萬0,760元，及代墊修繕款5,
    000元、代墊款6,900元、漏水損害12萬元後，尚積欠管理費
    4萬3,384元。虹邦大廈管委會於99年10月因置換大樓公共水
    管，須通過伊所有288號13樓及13樓之3房屋施工，致使前開
    房屋之浴室、廚房留有80×120cm大洞，及拆除屋內天花板、
    馬桶、水電等設施，虹邦大廈管委會未依約於施工後將屋內
    回復原狀，致使伊受有下列損害：⒈前開房屋需裝潢修復，
    支出裝潢費用35萬元，及因施工期間無法出租而受有各一個
    月5萬元、4萬7,800元之租金損害。⒉288號13樓房屋內燈具
    、天花板遭拆除毀損，無法完整出租，共計有119萬4,000元
    租金損害（計算式：45萬元＋74萬4,000元＝119萬4,000元）
    ；另因大樓頂樓水槽漏水，致使290號14樓之2、14樓之3號
    、288號13樓之2、13樓房屋受損，而須支出12萬元修復費用
    。伊就前開損害賠償債權與應給付之管理費扣抵後，一部請
    求50萬元，爰依侵權行為之法律關係請求虹邦大廈管委會賠
    償上開損害等語。
　㈡虹邦大廈管委會則以：林月女並未明確指出哪戶於何時因大
    樓施工造成漏水，其屋內所受之損失與置換公共水管工程，
    並無因果關係，概將其損失歸責於置換公共水管工程未恢復
    原狀所致，與實情不符。又其所稱之代墊修繕款5,000元，
    乃係於104年至105年間所生，與99年水管置換工程無關；且
    288號13樓房屋，於施工期間先後均有不同公司長期正常承
    租營運，並無損失；290號14樓之2、290號14樓之3及290號1
    4之2之3頂樓之違建修繕，非置換施工範圍；而288號6樓之2
    、288號13樓及288號14樓頂之修繕代墊款，則與公共水管置
    換工程無關，林月女所提之估價單或單據，係於108年3月25
    日開立，且欠缺負責人店章及聯絡資料，真實性有待驗證。
    況林月女前開損害賠償請求權，經另案刑事判決認定已時效
    消滅，林月女於本案多次申請鑑定卻未繳納鑑定費用，蓄意
    拖延司法進度等語，資為抗辯。
三、原審判決駁回虹邦大廈管委會之本訴及林月女之反訴，虹邦
    大廈管委會就其敗訴部分不服，提起上訴，並減縮訴之聲明
    ，其上訴聲明為：㈠原判決不利於虹邦大廈管委會之部分廢
    棄。㈡林月女應給付虹邦大廈管委會18萬7,065元，及自107
    年7月1日起至清償日止，按年息5%計算之利息。林月女答辯
    聲明則為：上訴駁回。林月女就其敗訴部分不服，提起上訴
    ，其上訴聲明為：㈠原判決關於駁回林月女部分廢棄。㈡虹邦
    大廈管委會應給付林月女50萬元。虹邦大廈管委會答辯聲明
    則為：上訴駁回。
四、本院之判斷：
　㈠本訴部分：林月女應否給付虹邦大廈管委會自100年起至107
    年6月止短付之管理費?
　⒈按利息、紅利、租金、贍養費、退職金及其他一年或不及一
    年之定期給付債權，其各期給付請求權，因五年間不行使而
    消滅，民法第126條定有明文。又所謂一年或不及一年之定
    期給付債權，係指基於一定法律關係，因每次一年以下期間
    之經過順次發生之債權而言，而公寓大廈住戶就共同部分修
    繕、管理、維護等負有繳納管理費用之義務，並基於住戶之
    合意，相隔一定期間反覆繼續而為給付，依其性質，屬定期
    給付。是採年繳制、季繳制或月繳制之管理費請求權自屬民
    法第126條所謂一年或不及一年之定期給付債權，而有前開
    五年時效期間之適用。又按消滅時效，因請求而中斷；時效
    因請求而中斷者，若於請求後六個月內不起訴，視為不中斷
    ，民法第129條第1項第1款、第130條分別定有明文。時效若
    因請求而中斷，請求人苟欲保持中斷之效力，應於請求後6
    個月內起訴。另按時效完成後，債務人得拒絕給付，亦為民
    法第144條第1項所明定。經查：
　⑴虹邦大廈管委會原於107年8月27日具狀向本院聲請核發支付
    命令，經本院於107年9月10日核發107年度司促字第13349號
    支付命令，嗣因林月女於同年9月21日聲明異議進入訴訟程
    序，經本院以107年度北簡字第15575號案件審理，並於同年
    11月14日裁定虹邦大廈管委會應於5日內繳納裁判費3,360元
    ，經其於同年11月16收受後未為之，而於同年12月24日裁定
    駁回確定等情，業經本院依職權調閱本院107年度司促字第1
    3449號、107年北簡字第15575號卷宗核閱無訛。虹邦大廈管
    委會就系爭房屋管理費再於同年11月5日起訴，其請求權時
    效始告中斷，林月女已為時效抗辯，是虹邦大廈管委會僅得
    請求自102年12月起至107年11月止之管理費，102年12月前
    之管理費已罹於5年消滅時效而不得再為主張。
　⑵又虹邦大廈管委會自承林月女就系爭房屋於102年已繳1萬6,5
    90元，103年欠繳1,656元(出國不能扣除)、104年欠繳1,000
    元(出國不能扣除)等情（見原審卷第13頁），則依虹邦大廈
    管委會所列之管理費計算方式，林月女於102年僅有1個月管
    理費未罹於請求權時效，其未罹時效的管理費為2,765元（
    計算式：[2,070+695]×1=2,765），加計林月女於103年短繳
    的1,656元、104年短繳的1,000元、105年短繳的4萬1,640元
    、106年短繳的4萬1,640元、107年短繳的2萬0,820元後，總
    計尚欠10萬9,521元，經扣除虹邦大廈管委會自承林月女已
    於102年繳交之1萬6,590元後（見原審卷第13頁），林月女
    積欠虹邦大廈管委會之管理費應為9萬2,931元（計算式：10
    9,521－16,590＝92,931）。
　⒉次按當事人主張有利於己之事實者，就其事實有舉證之責任
    ，民事訴訟法第277條前段定有明文。林月女雖抗辯其已繳
    納管理費1萬1,060元等語，然為虹邦大廈管委會所否認，並
    主張其並未收到該等管理費，揆諸前開說明，自應由林月女
    就此清償事實盡舉證責任。林月女主張其已繳納系爭房屋10
    3年12月1日、104年1月1日、104年3月1日、104年5月1日間
    之管理費各2,765元，共計1萬1,060元云云，業據提出管理
    費收據影本為證（見本院卷第163至165頁），然查該等收據
    僅係影本，復經本院函請林月女提出正本，其回覆以：因年
    代久遠，且期間又逢住家漏水維修與重新裝潢隔間變故，原
    保存資料有散失或毀損丟棄情事，已遍尋不著，實難以提供
    等語，有111年4月29日民事陳報狀在卷可佐（見本院卷第22
    3頁），因卷內並無可資核對之正本，本院自難認定該等收
    據影本為真實可採，林月女就此既未能舉證以實其說，其上
    開抗辯即非可採。另林月女抗辯應扣抵部分，因其已為反訴
    主張，而如下所述為無理由，故其抵銷抗辯亦為無理由。
　㈡反訴部分：系爭房屋的漏水損害是否與虹邦大廈管委會有關
    ，並應由其負損害賠償責任?　
　⒈經查，林月女主張系爭房屋漏水，虹邦大廈管委會應負賠償
    責任，依民事訴訟法第277條本文的規定，林月女應先就損
    害確實發生，且該損害與被告間有因果關係等利於己的事項
    ，負舉證的責任。
　⒉林月女雖提出雙方當時簽署恢復原狀同意書（見原審卷第67
    頁）、浴室及廚房內打了2個大洞及拆除天花板、馬桶、水
    電等之照片、估價單（見原審卷第77至78頁）、燈具及整體
    天花板未恢復原狀之照片（見原審卷第79頁）、辰振工程有
    限公司之租賃契約（見原審卷第80頁）、捷米科技股份有限
    公司之租賃契約（原審卷第81頁）、288號13樓及290號14樓
    之2施工工程之收據及本件相關照片（見原審卷第83至84頁
    ）、288號7F至2曾支付27,000元之明細表（見原審卷第85頁
    ）、修繕管道間漏水之收據5,000元（見原審卷第86頁）、
    修繕收據1,300元（見原審卷第87頁）、排水管破裂及塞排
    水管之收據600元（見原審卷第88頁）、估價單（見原審卷
    第106頁）、房屋租賃契約書（見原審卷第110頁）、林月女
    建物損害之照片（見原審卷第112至118頁）、107年7至12月
    份管理費繳費收據（見原審卷第122頁）、估價單（見原審
    卷第124頁）、因施工未將燈具裝上之照片（見原審卷第141
    頁）、收據（見原審卷第142至146頁）等件為證，然上開資
    料均經虹邦大廈管委會否認與其有關，而觀之上開文件內容
    ，尚無從認定林月女之主張為可採。
　⒊又林月女主張之漏水事項，經兩造於108年7月22日同意由臺
    北市土木技師公會為漏水原因之鑑定（見原審卷第156頁）
    ，但林月女除已預納初勘費5,000元外，經鑑定單位通知繳
    納鑑定費用，林月女並未依通知繳納，故經鑑定單位通知結
    案（見原審卷第214頁），林月女並當庭表明「問：要不要
    繳納鑑定費？我希望用辯論的，到現場。」等語（見原審卷
    第224頁），而於本院審理時，林月女則稱要鑑定一戶即288
    號13樓（見本院卷第116頁），然經本院函詢臺北市土木技
    師公會僅鑑定該房屋之鑑定費為何，而該會回覆為10萬元，
    林月女則陳述太貴了等語（見本院卷第157頁），自無從依
    鑑定方式證明林月女之主張可採。
　⒋林月女雖另聲請法院到場勘驗（見原審卷第225頁），惟房屋
    漏水原因，事涉專業儀器的檢驗、測試與專業的判斷，關於
    房屋漏水與否與肇因，並不能單由法院到場勘驗的方式加以
    證明，法院自無依林月女聲請到場勘驗之必要，從而，林月
    女既無法提出可證明其主張之證據，其反訴請求即無理由。
五、綜上所述，本訴部分，林月女確積欠虹邦大廈管委會未罹於
    時效之管理費9萬2,931元，則虹邦大廈管委會請求林月女給
    付管理費9萬2,931元，及自起訴狀繕本送達翌日即107年11
    月10日（送達證書，見原審卷第43頁）起至清償日止，按年
    息5%計算之遲延利息，為有理由，應予准許，逾此範圍之請
    求為無理由，應予駁回；至反訴部分，因林月女未能舉證證
    明與虹邦大廈管委會有關，其請求虹邦大廈管委會給付50萬
    元即無理由，應予駁回。原審就本訴應准許部分，為虹邦大
    廈管委會敗訴之判決即有未洽，虹邦大廈管委會指摘原判決
    此部分不當，求予廢棄改判，為有理由，並由本院將原判決
    廢棄改判如主文第2項所示。而原審就本訴不應准許部分及
    反訴部分駁回兩造之請求並無違誤，兩造提起上訴為無理由
    ，均應予駁回。
六、本件事證已臻明確，兩造其餘攻擊與防禦方法及所提證據，
    經審酌，均與判決結果不生影響，不再一一論述，附此敘明
    。
七、據上論結，本件虹邦大廈管委會之上訴為一部有理由，一部
    無理由；林月女之上訴為無理由，依民事訴訟法第436條之1
    第3項、第449條第1項、第450條、第463條、第78條、第79
    條，判決如主文。
中　　華　　民　　國　　111 　年　　7 　　月　　6　　 日
                  民事第八庭審判長法　官  鄭佾瑩　
                                  法　官  宣玉華
 　　　　　　　　　　　　　 　  　法　官  王秀慧 　　　
以上正本係照原本作成。
本件不得上訴。　
中　　華　　民　　國　　111 　年　　7 　　月　　6 　　日
                                  書記官  何明芝